【裁判字號】    89,簡上,200
【裁判日期】    890825
【裁判案由】    給付管理費
【裁判全文】
臺灣臺中地方法院民事判決  八十九年度簡上字第二○○號
    上  訴  人    丙○○
    兼訴訟代理人  乙○○
    被上訴人      鐳力尊邸大廈管理委員會
    法定代理人    甲○○
    訴訟代理人    丁○○
右當事人間請求給付管理費事件，上訴人對於中華民國八十九年三月七日本院臺中簡
易庭八十九年度中簡字第二六四號第一審判決提起上訴，本院判決如左：
    主      文
原判決廢棄。
被上訴人在第一審簡易之訴及假執行之聲請均駁回。
第一、二審訴訟費用由被上訴人負擔。
    事      實
甲、上訴人方面：
一、聲明：如主文第一、二項所示。
二、陳述：除與原判決記載相同者，茲引用之外，補稱：
  （一）被上訴人管理委員會並未依公寓大廈管理條例規定之法定程序形成，其產生
        方式即無法律基礎，應推定該管理委員會自始不存在，並無當事人能力，其
        當事人不適格。
  （二）依公寓大廈管理條例第十、十一、十八條第一項規定，只有住戶及區分所有
        權人有義務依規定繳納管理費，且繳納管理費係依區分所有權人於區分所有
        期間與管理委員會間契約而發生，上訴人於被上訴人所主張管理費發生期間
        並非區分所有權人，亦非住戶，自不受該契約效力所及。
  （三）上訴人與被上訴人間或與上訴人之前手間，並無訂立契約承擔此項管理費債
        務；而公寓大廈管理條例第二十四條所規定繼受權利義務者，係原區分所有
        權人依規定及規約約定，有繳納管理費之義務，其繼受人亦應繼受之，至於
        因該項義務所生之債務，則不在繼受人應繼受之範圍。
  （四）被上訴人聘有管理員嚴格實施門禁管制，上訴人拍定取得該不動產前無從查
        證該戶有無積欠管理費等債務；且被上訴人於上訴人之前手即鐳力建設公司
        之負責人所積欠長達二年多之期間，被上訴人均未依規定有催請其繳納之積
        極追索行為，該不動產經上訴人前手之債權人聲請拍賣後，更未有何參與債
        權分配之行為，被上訴人怠於行使債權；且據以向上訴人請求之規約，亦未
        法定方式訂定，該規約既無效，自亦不得訴請上訴人繳納管理費。
三、證據：除援用第一審所提證據外，補提判決書、執行命令、函文、不動產權利移
    轉證明書等影本各一份為證。
乙、被上訴人方面：
一、聲明：駁回上訴。
二、陳述：除與原判決記載相同者，茲引用之外，補稱：
          於於公寓大廈管理條例未公告施行前，管理委員會即曾向警察局為報備，
          且成立所依據之住戶大會均依規定辦理，目前並已完成核備手續，且根據
          公寓大廈管理條例規定及法院拍賣公告，上訴人都應繳納管理費。
三、證據：除援用第一審所提證據外，補提八十九年三月區分所有權人會議記錄、簽
    到冊、委任書、規約、八十三年度第一次住戶大會簽名冊、委任書、八十二年二
    月七日會議記錄、台中市警察局函文、報備證明書、台中市北屯區公所函文等影
    本各一份為證。
    理      由
甲、程序部分：
一、按公寓大廈應成立管理委員會。管理委員會之組織及選任應於規約中定之。又區
    分所有權人會議之決議，除本條例或規約另有規定外，應有區分所有權人過半數
    及其區分所有權比例合計過半數之出席，以出席人數過半數及其區分所有權比例
    占出席人數區分所有權合計過半數之同意行之。管理委員會有當事人能力。公寓
    大廈管理條例第二十七條、第二十九條、第三十五條分別定有明文。又上開規定
    依同條例第四十三條第一項規定，於同條例施行前已取得建造執照之公寓大廈，
    亦適用之。是本件被上訴人鐳力尊邸大廈管理委員會之組織及管理委員之選任是
    否合法，而依同條例第三十五條規定具有當事人能力，自應調查審酌該委員會之
    組織及選任是否符合首開條文及其相關之規定。經查，本件被上訴人鐳力尊邸大
    廈管理委員會係於公寓大廈管理條例於八十四年六月二十八日公布、同年月三十
    日生效前之八十二年二月間所選舉產生，且依該管理委員會組織章程即規約第六
    條所規定，區分所有權人過半數出席，以出席人數過半數同意行之，該次會議應
    到六十八戶、實到四十一戶，並經載明於八十二年二月七日會議記錄上，被上訴
    人依規約約定選舉管理委員而成立後，並即檢具相關組織章程、委員、管理員名
    冊等資料，由台中市警察局准予備查在案，於公寓大廈管理條例規定公布施行後
    ，再依規定申請報備，經台中市北屯區公所認合於公寓大廈管理組織申請報備處
    理原則，於八十九年八月一日同意備查在案，業據被上訴人提出八十二年二月七
    日會議記錄、台中市警察局函文、報備證明書、台中市北屯區公所函文等影本各
    一份為證，足見被上訴人業經依法成立而有當事人能力。
二、按所謂當事人適格在給付之訴只需主張自己有給付請求權，且對其主張有給付義
    務之對象提起訴訟，即為當事人適格。本件被上訴人係主張自己有給付管理費之
    請求權，被上訴人有給付義務，則兩造均為適格當事人，上訴人所稱被上訴人之
    當事人不適格云云，亦屬無據，併予指明。
乙、實體部分：
一、本件被上訴人起訴主張其管理之系爭坐落台中市○○路○段二五五號十五樓之一
    至十六樓之建物，係被告以法拍方式購得，並由被告二人分別共有（被告丙○○
    應有部分為百分之九十九、被告乙○○應有部分為百分之一），依公寓大廈管理
    條例第二十四條規定，被告應承擔前不動產區分所有權人積欠之管理費共計新台
    幣（下同）十三萬八千二百八十八元，並按應有部分比例分擔等情。被告則以伊
    理費數額，前手所積欠之管理費與伊無關等語置辯。
二、經查，被上訴人主張上訴人二人經由法院拍賣拍定分別共有系爭建物，上訴人丙
    ○○之應有部分為百分之九十九、被告乙○○之應有部分為百分之一，系爭建物
    現並由上訴人管理使用，及渠等取得該建物所有權時，前手即鐳力建設公司負責
    人劉安逵就該建物已積欠管理費達十三萬八千二百八十八元之事實，業據其提出
    規約暨所附管理費繳交管理辦法、管理費計算方式、建物登記簿謄本、不動產權
    利移轉證明書等影本各一份為證，上訴人對此亦不爭執，自堪信為真實。其次，
    被上訴人於原審及本院審理中均自承其取得系爭建物所有權後，亦應依規約約定
    負有繳納管理費義務，足見其對該規約有效一節亦不否認，且被上訴人已依法成
    立管理委員會及訂立規約，如前述並已依規定程序完成報備手續，有公寓大廈管
    理組織報備證明書影本一份附卷可稽，再參諸上訴人於八十八年七月一日成為系
    爭建物所有權人後之八十九年三月十九日，鐳力尊邸大廈尚且召開區分所有權人
    會議，提案討論修訂管理規約相關條文等事宜，區分所有權人等對之前已成立規
    約並無異議，有該會議紀錄、簽到名冊影本各一份供參，足見該規約於之前應已
    成立生效，上訴人提起上訴時始辯稱該規約未依法訂定為無效等語，卻對該規約
    有何未達法定比例人數通過等事實未能具體陳述明白或舉證以實其說，自難認上
    訴人所辯為可採。
三、再按，區分所有權人之繼受人應繼受原區分所有權人依本條例或規約所定之一切
    權利義務，公寓大廈管理條例第二十四條已定有明文，然該條文所指應繼受原區
    分所有權人依本條例或規約所定之一切權利義務者內容為何，是否包括繼受前手
    已積欠之管理費債務而有法定債之移轉效力，參照同條例第十九條規定，對於區
    分所有權人得主張之公共基金權利應隨區分所有權之移轉而移轉，尚且另為明文
    之條文規定體系以觀，同條例第二十四條規定意旨就區分所有權人繼受前，其前
    手依條例規定或規約，進而發生之具體債權債務關係均有法定債之移轉效力者，
    實有疑問；
    應係指繼受人仍應受該條例與規約條款之拘束力，以達公寓
    大廈管理維護之一致性，並提昇居住品質之立法目的，乃立法強制繼受人受此規
    約之拘束。次按，觀諸該條所規定關乎原區分所有權人之權利義務者，
    前手住戶所積欠之管理費，乃已具體發生之私法
    上債權債務關係，並非上開條文所指規約可規範之事項，職是，欠繳公共基金之
    原區分所有權人，如已將其專有部分之區分所有權過戶他人，原欠繳公共基金除
    其雙方已依民法第三百條或第三百零一條規定訂定債務承擔契約外，管理委員會
    不得逕向新區分所有權人請求前手積欠之費用。
      查，原告提出法拍快報上載
      系爭房屋拍賣公告記載：依公寓大廈管理條例第二十四條規定，區分所有權人
      之繼受人應繼受原區分所有權人依本條例或規約所定之一切權利義務，承買人
      宜注意等語，被告對拍賣公告有此記載亦不爭執，是依上開規定，被告因拍定
      而取得系爭房屋，自應繼受前手之所有權利義務，本件前手所積欠管理費自亦
      應由被告負擔，是被告僅據前揭拍賣公告上未明確記明：承買人應負擔前手積
      欠之管理費等語以為抗辯，尚不足採信。從而，原告依管理規約及公寓大廈管
三、綜上所述，上訴人抗辯__    自屬可信，被上訴人主張__    為不足採。從而，被上訴
    人本於__      （訴訟標的之法律關係），請求上訴人給付__    為無理由，不應准許。
    其假執行之聲請亦失所附麗，應併予駁回。原審判命上訴人給付__      並為
    假執行之宣告，自有未洽。上訴意旨指摘原判決不當，求予廢棄改判，為有理由。自應由本院予以廢
    棄改判，如主文第二項所示。
四、據上論結，本件上訴為有理由，依民事訴訟法第四百三十六條之一第三項、第四百五十條、第七十八
    條、第八十五條第一項前段判決如主文。
中      華      民      國    八十九    年      八      月    二十五    日
                                                臺灣臺中地方法院民事第一庭
~B審判長法  官
~B      法  官
~B      法  官
右正本證明與原本無異
如對本判決上訴，須於判決送達後二十日內向本院提出上訴狀，同時表明上訴理由；如已於本判決宣示後
送達前提起上訴者，應於判決送達後十日內補具上訴理由（均須按他造當事人之人數附繕本）。
中      華      民      國    八十九    年      八      月    二十五    日
~B      法院書記官  吳克雯


司法院資訊處製作；財團法人民間司法改革基金會備份。
